【裁判字號】    89,訴,522
【裁判日期】    890718
【裁判案由】    重利等
【裁判全文】
臺灣臺南地方法院刑事判決                          八十九年度訴字第五二二號
    公  訴  人  臺灣台南地方法院檢察署檢察官
    被      告  乙○○
右列被告因重利等案件，經檢察官提起公訴（八十九年度營偵字第二五號、八十九年
度偵字第四０五六號），本院判決如左：
    主    文
乙○○共同連續商業負責人，以明知不實之事項，而填製會計憑證，處有期徒刑肆月
。緩刑參年。
    事    實
一、乙○○自民國八十八年一月間某日起至同年九月間某日止，在台南縣新營市○○
    路一四五號同案被告甲○○○（業於八十九年五月二十三日審結）所經營之「荷
    溪茶行」內，明知「荷溪茶行」與萬通商業銀行股份有限公司（以下簡稱萬通銀
    行）簽訂之信用卡電子結帳終端機系統使用授權合約，不得接受非消費性之簽帳
    融資墊款，竟與甲○○○共同基於意圖為自己不法所有之概括犯意，以「假消費
    、真借款」之方式，共同佯裝確有消費簽帳之行為，由甲○○○連續多次將上開
    虛偽情事登錄於其業務上製作之文書「會計憑證」即簽帳單上後，再貸款予乙○
    ○，乙○○每貸款新台幣（下同）壹萬元，先扣月息十二分，即每借壹萬元先扣
    利息壹仟貳佰元，亦即乙○○每以此方式向甲○○○借款壹萬元，實際上可取得
    捌仟捌佰元。嗣後再由甲○○○持向信用卡中心轉向發卡予乙○○之銀行請領款
    項，足以生損害於信用卡中心及發卡予乙○○之銀行。
二、案經台南縣警察局移送臺灣臺南地方法院檢察署檢察官偵查起訴。
    理    由
一、右揭犯罪事實，業據被告乙○○坦承不諱，核與同案被告甲○○○於警訊、偵查
    及本院審理時供述情節相符，復有自動刷卡終端機壹台、手動刷卡機壹台、簽帳
    單伍拾柒張、特約商店約定書壹件扣案可資佐證。是被告自白，核與事實相符。
    本件事證明確，被告犯行，洵堪認定。
二、查同案被告甲○○○係「荷溪茶行」之負責人，為商業會計法所稱之商業負責人
    ，自屬從事業務之人，被告與甲○○○均明知甲○○○與財團法人聯合信用卡處
    理中心所簽訂之特約商店合約，應以實際消費之簽帳單向信用卡中心請款，被告
    明知並未消費，卻以「假消費、真借款」方式，向甲○○○借款，並由甲○○○
    制作不實之「會計憑證」消費簽帳單，交由被告簽名後，充作借款金額而借款予
    被告，甲○○○並將該不實簽帳單彙送信用卡中心或發卡銀行請款，致信用卡中
    心或發卡銀行陷於錯誤而依刷卡金額付款。按被告與有業務身分之特約商店經營
    者即同案被告甲○○○共同於業務上文書即「會計憑證」之消費簽帳單上登載不
    實，自應依刑法第三十一條第一項規定，論以違反商業會計法及行使業務登載不
    實文書之共犯。核被告所為，係犯刑法第三百三十九條第一項、第二百十六條、
    第二百十五條、商業會計法第七十一條第一款之罪。被告所為低度之偽造業務上
    文書罪，為高度之行使偽造業務上文書罪所吸收，不另論罪。而被告先後多次違
    反商業會計法、詐欺及行使偽造業務上文書之犯行，時間緊接，所犯又係構成要
    件罪名相同，顯均係基於概括犯意反覆為之，應均依連續犯論處，並加重其刑。
    再被告一行為同時違反商業會計法及行使偽造業務上文書罪，係一行為觸犯數罪
    名，應從一重之商業會計法第七十一條第一款處斷。又被告所犯上開二罪名間，
    有方法結果之牽連關係，為牽連犯，應從一重之連續違反商業會計法處斷。爰審
    酌被告犯罪之動機、目的、手段、犯罪後對社會造成之損害、犯罪後坦承犯行態
    度良好等一切之情狀，量處如主文所示之刑，以資懲儆。又被告前未曾受有期徒
    刑以上刑之宣告，有台灣台南地方法院檢察署刑案資料查註紀錄表及台灣高等法
    院被告全國前案紀錄表在卷可按，其因一時失慮，偶罹刑典，事後已坦承犯行，
    深具悔意，經此偵審教訓及刑之宣告後，應知警惕而無再犯之虞，本院因認所宣
    告之刑以暫不執行為當，併予宣告緩刑，用啟自新。扣案自動刷卡終端機壹台、
    手動刷卡機壹台，為萬通銀行所有租借同案被告乙○○之物，不予宣告沒收；又
    扣案印章壹顆、存摺壹本、簽帳單伍拾柒張、特約商店約定書壹件，並無法證明
    係被告所有專供犯罪所用之物，亦不宣告沒收；均附此敘明。
三、據上論斷，應依刑事訴訟法第二百九十九條第一項前段，商業會計法第七十一條
    第一款，刑法第十一條前段、第二十八條、第五十六條、第三百三十九條第一項
    、第二百十六條、第二百十五條、第五十五條、第七十四條第一款，罰金罰鍰提
    高標準條例第一條前段，判決如主文。
中      華      民      國    八  十  九    年    七    月    十  八    日
                                    臺灣臺南地方法院刑事第一庭
                                        法  官  王  獻  楠
右正本證明與原本無異。
如不服本判決，應於判決送達後十日內，向本院提出上訴狀。
                                        書記官  陳  玉  果
中      華      民      國  八  十  九    年    七    月    十  八    日
附錄本案論罪科刑法條全文。
商業會計法第七十一條第一款：
  商業負責人、主辦及經辦會計人員或依法受託代他人處理會計事務之人員有左列情
  事之一者，處五年以下有期徒刑、拘役或科或併科新臺幣十五萬元以下罰金：
    一、以明知為不實之事項，而填製會計憑證或記入帳冊者。
刑法第二百十五條：
  從事業務之人，明知為不實之事項，而登載於其業務上作成之文書，足以生損害於
  公眾或他人者，處三年以下有期徒刑、拘役或五百元以下罰金。
刑法第二百十六條：
  行使第二百十條至第二百十五條之文書者，依偽造、變造文書或登載不實事項或使
  登載不實事項之規定處斷。
第三百三十九條第一項：
  意圖為自己或第三人不法之所有，以詐術使人將本人或第三人之物交付者，處五年
  以下有期徒刑、拘役或科或併科一千元以下罰金。


司法院資訊處製作；財團法人民間司法改革基金會備份。
